【裁判字號】    97,訴,4039
【裁判日期】    971128
【裁判案由】    毒品危害防制條例
【裁判全文】
臺灣臺中地方法院刑事判決              97年度訴字第4039號
公  訴  人  臺灣臺中地方法院檢察署檢察官
被      告  甲○○
                    （現在臺灣臺中監獄執行中）
                    國民
上列被告因違反毒品危害防制條例案件，經檢察官提起公訴（97
年度毒偵字第4680、4681、4077號），本院合議庭裁定改以簡式
審判程序審理，判決如下：
    主    文
甲○○施用第一級毒品，處有期徒刑拾月。又施用第一級毒品，
處有期徒刑拾月。又施用第一級毒品，處有期徒刑拾月。應執行
有期徒刑貳年。
    犯罪事實
一、甲○○前於民國89年間，因施用毒品案件，經臺灣南投地方
    法院以89年度毒聲字第1427號裁定送觀察、勒戒後，認有繼
    續施用毒品傾向，經臺灣南投地方法院以89年度毒聲字第15
    52號裁定令入戒治處所施以強制戒治1 年，期間曾經評定為
    合格而無繼續戒治必要，經臺灣南投地方法院以90年度毒聲
    字第92號裁定停止戒治，所餘戒治期間付保護管束，至90年
    9 月14日期滿執行完畢，而由臺灣南投地方法院檢察署檢察
    官以90年度戒毒偵字第327 號為不起訴處分確定；又於92年
    間，因施用毒品案件，經本院以92年度毒聲字第2230號裁定
    令入戒治處所施以強制戒治1 年，而於93年1月9日，因毒品
    危害防制條例修正而釋放。(一)上開施用毒品犯行，並經檢察
    官提起公訴，由本院於93年間，判處有期徒刑1年2月確定；
    (二)又於92年間，因竊盜案件，經臺灣南投地方法院判處有期
    徒刑3 月確定；(三)於93年間，又因偽造文書案件，經本院判
    處有期徒刑4 月確定；(四)同年間，又因竊盜案件，經臺灣高
    等法院臺中分院判處有期徒刑10月確定；(五)同年間，復因偽
    造文書案件，經臺灣南投地方法院判處有期徒刑8 月確定；
    (六)又於94年間，因施用毒品案件，經臺灣南投地方法院判處
    有期徒刑8 月確定；上開(一)至(五)部分，嗣經依檢察官之聲請
    ，定應執行刑為有期徒刑3 年確定，並與(六)部分因不合於定
    應執行刑之要件，而入監接續執行，甫於96年7 月18日縮短
    刑期假釋，嗣因遭撤銷假釋，且上開案件符合中華民國96年
    罪犯減刑條例要件，經臺灣南投地方法院裁定就前開(一)、(二)
    、(三)、(四)、(五)所宣告之刑各減為有期徒刑7月、1月又15日、
    2月、5月、4 月，並定應執行刑為有期徒刑1年6月；及就前
    開(六)部分之宣告刑減為有期徒刑4月均確定在案，而於97 年
    9 月30日因毋庸執行殘刑，由臺灣南投地方法院檢察署檢察
    官指揮報結而執行完畢（於本案不構成累犯）。另甲○○於
    97年間，因施用毒品案件，分經本院、臺灣高等法院臺中分
    院、臺灣南投地方法院判處有期徒刑7月、8月、9月、6月、
    11月、11月確定（以上均尚未執行完畢）。詎仍猶不知戒絕
    ，明知海洛因已列為毒品危害防制條例第2條第2項第1 款所
    稱之第一級毒品，竟另基於施用第一級毒品海洛因之犯意，
    於向真實姓名年籍不詳綽號「阿祥」、「阿忠」之人分別購
    入、無償取得第一級毒品海洛因後，即分別於97年5月10 日
    某時、同年6月9日中午某時、同年月17日中午某時，在南投
    縣草屯鎮南勢巷39弄6號住處，分別將第一級毒品海洛因稀
    釋後，再以注射針筒注射血管之方式，各施用第一級毒品海
    洛因1次，共計3次。嗣先後於97年5月12日下午5時許、同年
    6月10日下午某時、同年月19日下午3時8分許，經警徵得甲
    ○○同意後，採集其尿液送驗結果，均呈第一級毒品海洛因
    代謝後之嗎啡陽性反應，因而查悉上情。
二、案經南投縣政府警察局草屯分局報告臺灣南投地方法院檢察
    署呈請臺灣高等法院臺中分院檢察署檢察長令轉臺灣臺中地
    方法院檢察署檢察官偵查起訴。
    理    由
一、訊據被告甲○○對於在上開時、地，非法施用第一級毒品海
    洛因各1次，共計3次之犯罪事實均供承不諱，且被告於97年
    5月12日、同年6月10日及同年月19日經警採集其尿液送詮昕
    科技股份有限公司檢驗結果，均呈第一級毒品海洛因水解後
    之嗎啡陽性反應，有該公司出具之尿液檢驗報告3 份附卷可
    稽，足徵被告之自白與事實相符，堪以採信。從而，本件事
    證明確，被告施用第一級毒品海洛因3 次之犯行，均堪認定
    。
二、按毒品危害防制條例於92年7月9日修正公布，自93年1月9日
    施行，其中第20條、第23條將施用毒品之刑事處遇程序，區
    分為「初犯」及「5年內再犯」、「5年後再犯」。依其立法
    理由之說明：「初犯」，經觀察、勒戒及強制戒治後，應為
    不起訴處分或不付審理之裁定；經觀察、勒戒或強制戒治執
    行完畢釋放後，「5 年內再犯」者，因其再犯率甚高，原實
    施之觀察、勒戒及強制戒治既已無法收其實效，爰依法追訴
    或裁定交付審理。至於經觀察、勒戒或強制戒治執行完畢釋
    放後，「5 年後再犯」者，前所實施之觀察、勒戒及強制戒
    治已足以遮斷其施用毒品之毒癮，為期自新及協助其斷除毒
    癮，仍適用「初犯」規定，先經觀察、勒戒及強制戒治之程
    序。從而依修正後之規定，僅限於「初犯」及「5 年後再犯
    」2 種情形，始應先經觀察、勒戒及強制戒治程序。倘被告
    於5年內已再犯，經依法追訴處罰，縱其第3次（或第3 次以
    上）再度施用毒品之時間，在初犯經觀察、勒戒或強制戒治
    執行完畢釋放5年以後，已不合於「5年後再犯」之規定，且
    因已於「5 年內再犯」，顯見其再犯率甚高，原實施觀察、
    勒戒或強制戒治，已無法收其實效，即應依該條例第10條處
    罰（最高法院95年第7 次刑事庭會議決議參照）。被告前於
    89年間，因施用毒品案件，經臺灣南投地方法院以89年度毒
    聲字第1427號裁定送觀察、勒戒後，認有繼續施用毒品傾向
    ，經臺灣南投地方法院以89年度毒聲字第1552號裁定令入戒
    治處所施以強制戒治1 年，期間曾經評定為合格而無繼續戒
    治必要，經臺灣南投地方法院以90年度毒聲字第92號裁定停
    止戒治，所餘戒治期間付保護管束，至90年9月14日期滿執
    行完畢，而由臺灣南投地方法院檢察署檢察官以90年度戒毒
    偵字第327 號為不起訴處分確定；又於92年間，因施用毒品
    案件，經本院以92年度毒聲字第2230號裁定令入戒治處所施
    以強制戒治1 年，而於93年1月9日，因毒品危害防制條例修
    正而釋放，上開施用毒品犯行，並經檢察官提起公訴，由本
    院於93年間，判處有期徒刑1年2月確定等情，有臺灣高等法
    院被告前案紀錄表及臺灣臺中地方法院檢察署刑案資料查註
    紀錄表各1 份在卷可憑，是被告本件施用第一級毒品海洛因
    之時間，雖均在初犯經強制戒治執行完畢5 年以後，而合於
    「5年後再犯」之規定，惟其於強制戒治執行完畢後5年又內
    因再犯施用毒品犯行，經判處罪刑確定，故本件被告3 次施
    用第一級毒品海洛因之犯行，均應依毒品危害防制條例第10
    條之規定，予以依法論科。
三、查海洛因係毒品危害防制條例第2條第2項第1 款所規定之第
    一級毒品。被告於前案強制戒治執行完畢後5年又內因再犯
    施用毒品犯行，經判處罪刑確定，茲又再犯如犯罪事實欄所
    載之施用第一級毒品海洛因3 次之行為，均係犯同條例第10
    條第1 項之施用第一級毒品罪。其持有毒品之行為，均意在
    供己施用，故持有之低度行為，應各為施用之高度行為所吸
    收，均不另論罪。被告所犯上開3 次施用第一級毒品罪之間
    ，犯意各別，行為互殊，應予分論併罰。按中華民國77年罪
    犯減刑條例並未規定減刑裁定之效力得回溯至該條例施行前
    被告假釋出獄之日，則減刑裁定之刑期，自應以該裁定由檢
    察官指揮執行之日為執行完畢之日（最高法院84年臺非字第
    44號判例意旨參照）。查被告(一)前於93年間，因違反毒品危
    害防制條例案件，經本院判處有期徒刑1年2月確定；(二)又於
    92年間，因竊盜案件，經臺灣南投地方法院判處有期徒刑3
    月確定；(三)於93年間，又因偽造文書案件，經本院判處有期
    徒刑4月確定；(四)同年間，又因竊盜案件，經臺灣高等法院
    臺中分院判處有期徒刑10月確定；(五)同年間，復因偽造文書
    案件，經臺灣南投地方法院判處有期徒刑8月確定；(六)又於
    94年間，因施用毒品案件，經臺灣南投地方法院判處有期徒
    刑8月確定；上開(一)至(五)部分，嗣經依檢察官之聲請，定應
    執行刑為有期徒刑3年確定，並與(六)部分因不合於定應執行
    刑之要件，而入監接續執行，甫於96年7月18日縮短刑期假
    釋，嗣因遭撤銷假釋，且上開案件符合中華民國96年罪犯減
    刑條例要件，經臺灣南投地方法院裁定就前開(一)、(二)、(三)、
    (四)、(五)部分所宣告之刑各減為有期徒刑7月、1月又15日、2
    月、5月、4月，並定應執行刑為有期徒刑1年6月；及就前開
    (六)部分之宣告刑減為有期徒刑4月均確定在案，而於97年9月
    30日因毋庸執行殘刑，由臺灣南投地方法院檢察署檢察官指
    揮報結而執行完畢等情，有前揭紀錄表2份附卷可參，並經
    本院依職權調取臺灣南投地方法院檢察署97年度執減更字第
    182號執行卷宗查閱屬實。故而，被告本件3次施用第一級毒
    品之行為，均在前案執行完畢前，揆諸前揭說明，自不應論
    以累犯，附此敘明。爰審酌被告前因施用毒品犯行，經觀察
    、勒戒、強制戒治及有期徒刑之執行完畢釋放，甚至甫因施
    用毒品犯行，經判處罪刑確定，竟猶故態復萌，再施用毒品
    不輟，無視於毒品對於自身健康之戕害及國家對於杜絕毒品
    犯罪之禁令，惡性非輕，惟於犯後坦認犯行，態度尚佳，且
    施用毒品成癮者，其心癮甚難戒除，絕難戒絕斷癮，致其再
    犯率均偏高，具「病患性犯人」之特質，徒科以重刑，並不
    能使其戒除毒癮，而應與醫療治療及心理矯治併重等一切情
    狀，分別量處如主文所示之刑，並定其應執行之刑，以示懲
    儆。
據上論斷，應依刑事訴訟法第273條之1第1項、第299條第1 項前
段，毒品危害防制條例第10條第1項，刑法第11條前段、第51 條
第5款，判決如主文。
本案經檢察官乙○○到庭執行職務。
中    華    民    國    97    年    11    月    28    日
                  刑事第四庭    法  官   郭妙俐
上正本證明與原本無異。
如不服本判決，應於判決送達後10日內向本院提出上訴狀，上訴
於臺灣高等法院臺中分院（須附繕本）。
上訴書狀如未敘述理由，應於上訴期間屆滿後20日內補提理由書
於本院。
                                書記官   廖鳳美
中    華    民    國    97    年    11    月    28    日
附錄本案論罪科刑法條全文
毒品危害防制條例第10條
施用第一級毒品者，處6月以上5年以下有期徒刑。
施用第二級毒品者，處3年以下有期徒刑。


司法院資訊處製作；財團法人民間司法改革基金會備份。
